臺灣高雄地方法院民事裁定            100年度監宣字第268號
聲  請  人  李洪玉春
上列聲請人聲請李明居監護宣告事件，本院裁定如下：
    主  文
宣告李明居（男，民國○○年○ 月○○日生，身分證統一編號：Ｚ000
000000號）為受監護宣告之人。
選定李洪玉春（女，民國○○年○月○○日生，身分證統一編號：Ｚ00
0000000號）為受監護宣告人李明居之監護人。
指定李佩貞（女，民國○○年○ 月○○日生，身分證統一編號：Ｚ000
000000號）為會同開具財產清冊之人。
程序費用由受監護宣告人李明居負擔。
    理  由
一、本件聲請意旨略以：聲請人李洪玉春為應受監護宣告人李明
    居之配偶，李明居於民國98年5 月27日因日本腦炎等病症，
    雖延醫診治但不見起色，致已不能為意思表示或受意思表示
    ，或不能辨識其意思表示之效果，已達受監護宣告之程度，
    聲請人爰依法聲請本院准予對李明居為監護宣告，並選定聲
    請人為其監護人等語。
二、按「對於因精神障礙或其他心智缺陷，致不能為意思表示或
    受意思表示，或不能辨識其意思表示之效果者，法院得因本
    人、配偶、四親等內之親屬、最近一年有同居事實之其他親
    屬、檢察官、主管機關或社會福利機構之聲請，為監護之宣
    告。」民法第14條第1 項定有明文。又「法院應於鑑定人前
    訊問應受監護宣告之人。但有礙難訊問之情形或恐有害其健
    康者，不在此限。」、「監護之宣告，非就應受監護宣告之
    人之精神或心智狀況訊問鑑定人後，不得為之。」、「法院
    為監護之宣告時，應依職權就配偶、四親等內之親屬、最近
    一年有同居事實之其他親屬、主管機關、社會福利機構或其
    他適當之人選定一人或數人為監護人，並同時指定會同開具
    財產清冊之人。」民事訴訟法第602 條第1 項、第603 條、
    民法第1111條第1 項亦分別定有明文。
三、經查，聲請人主張之事實，業據提出財團法人私立高雄醫學
    大學附設中和紀念醫院病症暨失能診斷證明書1 份及戶籍謄
    本2 紙為證。而本院於鑑定人高雄醫學大學附設中和紀念醫
    院黃柏穎醫師前訊問李明居，其並無反應；經鑑定人黃柏穎
    醫師鑑定後認為：病患（即李明居）98年5 月27日因腦膜炎
    住院，之後就四肢癱瘓、意識狀態呈植物人狀態，後來因為
    呼吸衰竭做氣切所以無法言語，無法為意思表示或受意思表
    示，應為監護宣告等語（見本院100 年8 月17日鑑定筆錄）
    ，是依上揭鑑定結果，李明居因上揭疾病致其心智缺陷，不
    能為意思表示及受意思表示，已達不能管理處分自己財產之
    程度，應可認定。本院爰依法宣告其為受監護宣告之人。
四、次查，聲請人李洪玉春為受監護宣告人李明居之配偶，有戶
    籍謄本1 份在卷可參，是本院審酌聲請人與受監護宣告人關
    係密切，聲請人亦有意願擔任監護人，是本院認由聲請人擔
    任監護人，應無不當之處，本院爰依上揭法條規定，選定聲
    請人擔任李明居之監護人。又經本院選定之監護人即聲請人
    ，自應依民法第1112條規定，負責護養療治受監護宣告人李
    明居之身體及妥善為財產管理之職務，一併敘明。
五、另就指定會同開具財產清冊之人部分，聲請人陳述：請本院
    指定聲請人之長女李佩貞擔任會同開具財產清冊之人等語。
    本院參酌，李佩貞為受監護宣告人之長女，是本院認由其擔
    任會同開具財產清冊之人，亦無不當，本院爰依上揭法條規
    定，指定李佩貞擔任會同開具財產清冊之人。又依民法第11
    13條準用同法第1099條之規定，於監護開始時，監護人對於
    受監護宣告人之財產，應會同李佩貞於2 個月內開具財產清
    冊並陳報法院，併此敘明。
六、依民事訴訟法第608 條第1 項，裁定如主文。
中    華    民    國  100     年    8     月    22    日
                   家事法庭     法  官  郭佳瑛
正本係照原本作成。
如不服本裁定關於選定監護人及指定會同開具財產清冊之人等部
分，應於送達後10日內向本院提出抗告狀，並繳納抗告費新臺幣
1,000元；其餘關於宣告監護之部分，不得抗告。
中    華    民    國  100     年    8     月    22    日
                                書記官  曾小玲